最　高　行　政　法　院　裁　定　　　　　　　　　九十三年度裁字第一○五○號
　　抗　告　人　甲○○
右抗告人因與相對人國防部海軍總司令部間國家賠償事件，對於中華民國九十二年五
月八日臺北高等行政法院九十一年度訴字第二四二六號裁定提起抗告，本院裁定如左
︰
　　主  文
抗告駁回。
抗告訴訟費用由抗告人負擔。
　　理  由
一、本件抗告人於原審就損害賠償部分起訴意旨略以：其係於九十年九月二十四日致
    國防部長陳情函，請求依國家賠償法發給國家賠償，案經相對人以九十年十月三
    十一日（九○）挹勤字第六一九八號書函答復本案發生於五十年間，依法律不溯
    及既往原則，不符國家賠償之要件云云。惟抗告人胞弟於五十年六月二十四日死
    亡，當時無法可循，參照四十二年十一月十九日公布之軍人保險條例均有如何賠
    償之規定，原告並無訴願法第七十七條所定各款情形，訴願決定逕予不受理，顯
    屬違法，況二二八事件叛亂，每人獲國家賠償九百餘萬元，孫立人叛變事件，給
    予平反發給國家賠償，均以何法為依據？是相對人所稱顯屬違法，爰請求判決撤
    銷訴願決定及相對人九十年十月三十一日（九○）挹勤字第六一九八號書函，並
    命相對人國家賠償新台幣一千五百七十四萬元等語。
二、原裁定係以：人民固有訴訟之權利，然有關訴訟之提起與進行，須依法律規定為
    之，本件抗告人於九十年九月二十四日致國防部長陳情函，係請求依國家賠償法
    發給賠償金，此有上開陳情函內容可稽。抗告人係單獨就相對人國防部海軍總司
    令部起訴請求損害賠償，而另對國防部聯合後勤司令部就撫卹事件提起之撤銷訴
    訟及給付訴訟，自無從依行政訴訟法第七條之規定合併請求損害賠償，揆諸國家
    賠償法第五條、第十一條第一項及第十三條之規定，係屬普通法院管轄，而非行
    政法院之權限。是訴願決定就程序上予以不受理，自無不合。抗告人復對之提起
    本件行政訴訟，難謂合法。至抗告人實體上之主張，已無審究之必要等情為由，
    駁回上訴人該部分之起訴，經核並無違誤。
三、抗告意旨及補充理由略謂：抗告人於九十二年一月九日行政訴訟補充狀（二）請
    求比照五十年六月四日台籍官兵死亡之賠償辦理，原審集字未提，有違公平原則
    ，實屬疏漏違法。原審於言詞辯論時，不讓抗告人陳述辯論意旨，實屬違法。抗
    告人之弟趙惠仁於五十年六月殉職，理應依法賠償，抗告人以當時並無國家賠
    償法為由拒絕賠償，原審未作詳查即予裁定，難以甘服。抗告人並無行政訴訟法
    第一百零七條第一項第一款之情形，原審裁定駁回，違背法令等語。
四、本院按裁定得不經言詞辯論為之，行政訴訟法第一百八十八條第三項定有明文。
    本件抗告人依國家賠償法向相對人請求損害賠償，屬於普通法院管轄，非行政法
    院之權限，原審依行政訴訟法第一百零七條第一項第一款，以裁定駁回抗告人此
    部分之起訴，揆諸上開規定，得不經言詞辯論。上訴人所稱原審未給予陳述辯論
    意旨之機會，縱令屬實，於法並無違背。且抗告人起訴既不合法，原審就實體上
    之主張，認無審究之必要，亦非無據。抗告意旨指摘原裁定違誤，為無理由，應
    予駁回。
五、依行政訴訟法第一百零四條、民事訴訟法第九十五條、第七十八條，裁定如主文
    。
中　　華　　民　　國　　九十三　　　年　　　八　　　　月　　二十六　　　日
                    最 高 行 政 法 院  第 三 庭
                                審 判 長 法  官　　　廖　政　雄
                                         法  官      吳　錦　龍
                                         法  官　　　黃　合　文
                                         法  官　　　鍾　耀　光
                                         法  官　　　姜　仁　脩
右  正  本  證  明  與  原  本  無  異
　　　　　　　　　　　　　　　　　　　　 法院書記官　張　雅　琴
中　　華　　民　　國　　九十三　　　年　　　八　　　　月　　二十六　　　日
